臺灣士林地方法院刑事判決　　　　　　　　　　　　　　九十三年度簡上字第八號
　　上　訴　人
　　即　被　告　乙○○
右列被告因侵占遺失物案件，對本院士林簡易庭中華民國九十二年十二月八日九十二
年度士簡字第一四二四號刑事簡易判決（聲請簡易判決處刑書案號：臺灣士林地方法
院檢察署九十二年度偵緝字第八二六號）不服，提起上訴，本院管轄之第二審合議庭
判決如左：
    主      文
上訴駁回。
    事實及理由
一、本案經本院審理結果，認第一審以上訴人即被告犯刑法第三百三十七條之侵占遺
    失物罪，判處罰金二千元，並諭知易服勞役之折算標準，其認事、用法及量刑均
    無不當，應予維持，並引用第一審判決書記載之事實、證據。
二、被告上訴意旨雖辯稱：(一)被害人遺失該二面車牌之時、地為八十八年間分別於台
    北縣汐止市○○街路旁及店內，而被告侵占入己之時、地則為九十一年九月十五
    日下午一時許，於台北縣汐止市青山國中後方山路旁（即環山路），二者明顯不
    同，顯有矛盾。(二)被告所為係「將所拾獲他人已經註銷停用之牌照懸掛於自己之
    車輛」，僅違反道路交通安全規則第十條之規定，並無刑法上所謂之「不法所有
    意圖」或「侵占之犯意」可言，公訴人無相關之犯罪事實及證據支持其所為之片
    面認定，顯已違反罪刑法定主義。(三)車主依法對於車輛牌照僅具有使用權而無所
    有權，任何個人既無法擁有所有權，自無從對於牌照有何「不法所有」之「侵占
    」行為等語。
三、按意圖為自己或第三人不法之所有而侵占遺失物、漂流物或其他脫離本人所持有
    之物者，為刑法第三百三十七條之侵占脫離持有物罪。而所謂不法所有之意圖，
    並非指取得他人物之所有權之意圖，因行為人根本無法透過侵占行為而取得對於
    物之所有權，而係行為人自己或使第三人僭居所有權人之地位，排除原所有權人
    或持有人對於物之持有支配地位，而行使類似所有權人對於物之支配權，又遺失
    物係指本人並無拋棄之意思，而偶然喪失其持有物之謂，先予敘明。
四、本案上訴人確有基於為自己不法所有之意圖，而將拾獲之被害人甲○○持有之Ｉ
    Ｅ－三五二五號自用小客車牌照二面，於九十一年九月十六日上午七時許懸掛於
    其自己之小客車上（原車號ＢＶ－二九五六號，業已於八十八年八月六日註銷）
    ，並於同日上午七時十七分許，駕駛該車行經國道一號公路南向十一點六公里處
    時為警查獲等情，業據被告於警訊及偵審時供承不諱，核與被害人甲○○於警訊
    及偵查時（九十二年七月三日訊問筆錄）所述之情節相符，此外併有交通違規事
    件通知單及車籍資料作業詳細畫面等件在卷可稽。
五、被告雖辯稱如上述，惟汽車牌照依道路交通安全規則第十條、第十五條、第三十
    條及第三十二條等規定所示，固係由監理機關交付車主於特定車輛上使用，於車
    輛停駛、報廢或不需使用牌照時，分別將該牌照繳存、繳還及繳銷，而認車主對
    該牌照並無所有權，而僅於法令許可之範圍內有使用之權能；但反面而論，在車
    主依法領得牌照未繳回監理機關前，對於該牌照自具有持有支配之地位，甚為明
    確，而本件車主甲○○之上開車牌分別係停於路邊時遭他人竊取及置於店內時因
    不明原因遺失等情，已據其於警訊及偵查時指陳綦詳，是顯非因其自主之拋棄意
    思而喪失對該牌照之持有支配關係，堪予認定，且對牌照之持有支配關係與該牌
    照是否經監理機關註銷並無關聯，蓋因一定之原因而遭註銷車牌，車主仍負有將
    該牌照繳回監理機關之義務，此觀道路交通安全規則第三十三條第四項就因失竊
    註銷牌照之車輛，於尋獲車輛（牌照）欲重行申領牌照時，仍應繳回原牌照，監
    理機關亦得追繳之規定自明，故縱令牌照業經註銷，但只要車主並未有拋棄之意
    思，其持有支配關係自不能認為已不存在，此係在不同規範上之不同要求，尚不
    能混為一談。從而，本件被告將被害人非因拋棄之意思而喪失持有之上開牌照，
    於拾獲後將之懸掛於其自己汽車上供行駛之用，在客觀上已明確顯示其有僭居所
    有權人之地位，排除原持有人對於物之持有支配地位，行使類似所有權人對於物
    之支配權，而具有為自己不法所有之意圖，此與汽車牌照是否得為所有權之客體
    係屬不同之二事，被告上訴意旨容有誤會。再者，牌照遺失與被告拾獲之時間，
    二者本即可能有相當之差距，此與一般社會生活經驗不相違背，被告以此為辯，
    尚不足採。又法律就同一行為，每自不同之層面加以規範，同一行為可能涉及民
    事、刑事及行政不法，自不能以行政法規業已有處罰之規定而認即不違反其他規
    範，被告此部份所辯，亦無可採。
六、綜上，被告於主觀上有不法所有（取得）之意圖，且將他人之遺失物於拾獲後變
    易持有為所有之意思，建立自己之持有支配關係，事證明確，犯行堪以認定。原
    審據此論罪科刑，並無不合，被告仍執陳詞求為上訴，為無理由，應予駁回。
據上論斷，應依刑事訴訟法第四百五十五條之一第一項、第三項、第三百六十八條、
第三百六十四條、第三百七十三條，判決如主文。
本案經檢察官楊秀枝到庭執行職務。
中      華      民      國    九十三    年      四      月      五      日
      臺灣士林地方法院刑事第六庭
                                      審判長法  官  趙  文  卿
                                            法  官  李  昆  霖
                                            法  官  朱  光  仁
右正本證明與原本無異。
本件判決不得上訴。
                                            書記官  劉  政  惠
中      華      民      國    九十三    年      四      月     十二     日
